【裁判字號】    97,上訴,1233
【裁判日期】    970331
【裁判案由】    毒品危害防制條例
【裁判全文】
臺灣高等法院刑事判決                97年度上訴字第1233號
上  訴  人
即  被  告  甲○○
上列上訴人因違反毒品危害防制條例案件，不服臺灣板橋地方法
院96年度訴字第4663號，中華民國97年1月31日第一審判決（起
訴案號：臺灣板橋地方法院檢察署96年度毒偵字第7494號），提
起上訴，本院判決如下：
    主  文
上訴駁回。
    理  由
一、按不服地方法院之第一審判決而上訴者，應向管轄第二審之
    高等法院為之。上訴書狀應敘述具體理由。上訴書狀未敘述
    上訴理由者，應於上訴期間屆滿後20日內補提理由書於原審
    法院，逾期未補提者，原審法院應定期間先命補正。第二審
    法院認為上訴書狀未敘述理由或上訴有第362條前段之情形
    者，應以判決駁回之。但其情形可以補正而未經原審法院命
    其補正者，審判長應定期間先命補正。刑事訴訟法第361條
    、第367條，分別定有明文。所謂不服第一審判決之具體理
    由，必係依據卷內既有訴訟資料或提出新事證，指摘或表明
    第一審判決有何採證認事、用法或量刑等足以影響判決本旨
    之不當或違法，而構成應予撤銷之具體事由，始克當之（例
    如：依憑證據法則具體指出所採證據何以不具證據能力，或
    依憑卷證資料，明確指出所為證據證明力之判斷如何違背經
    驗、論理法則）；倘僅泛言原判決認定事實錯誤、違背法令
    、量刑失之過重或輕縱，而未依上揭意旨指出具體事由，或
    形式上雖已指出具體事由，然該事由縱使屬實，亦不足以認
    為原判決有何不當或違法者（例如：對不具有調查必要性之
    證據，法院未依聲請調查亦未說明理由，或援用證據不當，
    但除去該證據仍應為同一事實之認定），皆難謂係具體理由
    ，俾與第二審上訴制度旨在請求第二審法院撤銷、變更第一
    審不當或違法之判決，以實現個案救濟之立法目的相契合，
    並節制濫行上訴（最高法院97年度臺上字第892號判決參照
    ）。是以上訴人之上訴書狀或補提之上訴理由書，雖有敘述
    上訴理由，惟並未具體敘述第一審判決有上述違法、不當情
    形，即與未敘述具體理由無異，其所為上訴，即不符合上訴
    之法定要件。
二、又刑法業於民國94年2月2日修正公布，95年7月1日起施行，
    其中刪除第56條連續犯規定，修正理由謂：「對於連續犯同
    一罪名之罪者，均適用連續犯之規定論處，不無鼓勵犯罪之
    嫌，亦使國家刑罰權之行使發生不合理之現象」，「基於連
    續犯原為數罪之本質及刑罰公平原則之考量，爰刪除有關連
    續犯之規定」，即係將本應各自獨立評價之數罪，回歸本來
    就應賦予複數法律效果之原貌。因此，就刑法修正施行後多
    次施用毒品之犯行，採一罪一罰，始符合立法本旨。至於集
    合犯，係指立法者所制定之犯罪構成要件中，本即預定有數
    個同種類行為，而反覆實行之犯罪而言。故是否集合犯之判
    斷，客觀上，自應斟酌法律規範之本來涵意、實現該犯罪目
    的之必要手段、社會生活經驗中該犯罪必然反覆實行之常態
    及社會通念等；主觀上，則視其反覆實施之行為是否出於行
    為人之一個犯意，並秉持刑罰公平原則，加以判斷之。稽以
    行為人施用毒品之原因，不一而足，其多次施用毒品之行為
    ，未必皆出於行為人之一個犯意決定；且觀諸毒品危害防制
    條例第10條第1項、第2項施用毒品罪之構成要件文義衡之，
    實無從認定立法者本即預定該犯罪之本質，必有數個同種類
    行為而反覆實行之集合犯行，故施用毒品罪，應非集合犯之
    罪。又行為人各次施用毒品之行為，均係為滿足各該次之毒
    癮，於滿足毒癮後，該次行為即已完成；是各次均為各自獨
    立之行為，各具獨立性，其前後次施用毒品行為間，自無密
    切不可分之關係，各自獨立構成同一施用毒品罪責，顯然不
    合接續犯之構成要件（最高法院96年度第9次刑庭會議決議
    參照）。
三、本件被告不服原判決，提起上訴，上訴書理由略以：
（一）刑法於94年2月2日修正公布，95年7月1日起施行，其中刪
      除修正前刑法第56條連續犯規定，修正理由謂：「連續犯
      之規定廢除後，對於部分習慣犯，例如竊盜、吸毒等犯罪
      ，是否會因適用數罪併罰而使刑罰過重，產生不合理現象
      ，實務上運用上應可參考德、日等國經驗，委由學界及實
      務界以補充解釋之方式，發展接續犯之概念，對於合乎『
      接續犯』或『包括的一罪』之情形，認為構成單一之犯罪
      ，以限縮數罪併罰之範圍」。則行為人基於概括之犯意，
      在密切接近之一定時、地，持續實行之複次行為，倘依社
      會通念，於客觀上認為符合一個反覆、延續性之行為觀念
      者，於刑法評價上即應成立一罪。
（二）本件被告接續吸毒行為，主觀上係基於一個犯罪決意，於
      密接之時間及地點，犯同一罪行，在刑法評價上，應視為
      數個舉動之接續進行，合於包括一行為予以評價，較為合
      理（最高法院95年度臺上字第1331號、第3190號判決參照
      ）。被告行為雖在行法修正行後，惟行為係繼續施用，無
      行為後法律變更可言。
（三）被告前於96年3月4日為警查獲吸毒，被法院判處有期徒刑
      10月，本案再度被查獲，係接續施用毒品，前後2案應合
      為單一行為。
四、本院查：
（一）本件被告於96年9月28日凌晨零時許，在臺北縣中和市○
      ○路26巷5之4號住處，將第1級毒品海洛因攙入香煙點火
      後施用，及將第2級毒品甲基安非他命置入玻璃球吸食器
      內，以火燒烤產生煙霧施用之方式，分別施用毒品海洛因
      及甲基安非他命各乙次，嗣於同日清晨4時許，在中和市
      ○○路167號前警查獲，並扣得第1級毒品海洛因3包（毛
      重5.2公克、淨重4.4公克）、第2級毒品甲基安非他命3包
      （驗餘淨重5.7130公克）、外包裝袋各3個、分裝袋7個之
      事實，業經被告於警詢及偵查中坦承不諱，並於原審準備
      程序為有罪之陳述，經原審法官告知簡式審判程序之旨，
      並聽取蒞庭檢察官及被告之意見後，裁定進行簡式審判程
      序，判處有期徒刑7月及4月，應執行有期徒刑10月在案。
      被告既以上述不同方式分別施用第1級毒品海洛因及施用
      第2級毒品甲基安非他命，其犯罪行為態樣不同，所涉犯
      之法律條文分別為毒品危害防制條例第10條第1項及第2項
      之罪名，其分別施用海洛因及甲基安非他命之行為，應屬
      各自獨立之行為，二行為間並無密切不可分之關係，各自
      該當施用第1級毒品與第2級毒品罪，依前述決議見解，顯
      然不合接續犯之構成要件。
（二）又被告另於97年2月1日因違反毒品危害防制條例施用第1
      級毒品與第2級毒品案件，經臺灣板橋地方法院以96年度
      訴字第1983號，判處有期徒刑1年4月及6月，減為有期徒
      刑8月及3月，應執行有期徒刑10月在案，有本院被告前案
      紀錄表及該案判決附卷可稽，該案被告犯罪行為時間係於
      96年3月2日施用第2級毒品安非他命1次，及於同年3月4日
      11時40分許為警查獲回溯前之23時20分內某時，施用第1
      級毒品海洛因1次，與本案犯罪行為時間相距已有半年餘
      ，揆諸前揭說明，本件犯罪行為與上述案件顯無任何接續
      犯或包括一罪關係。
（三）原審以被告分別犯毒品危害防制條例第10條第1項之施用
      第1級毒品罪及同條第2項之施用第2級毒品罪，分別宣告
      有期徒刑7月及4月，並定應執行之刑有期徒刑10月，原判
      決認事用法尚無不當，量刑亦稱妥適。被告徒憑己見，或
      以本案2犯罪行為間，或與前案，有接續犯或包括一罪關
      係，據為上訴理由，但卻未能具體指摘原判決認事用法及
      量處刑罰，有何足以影響判決本旨之違法不當之處，而構
      成應予撤銷之具體事由，揆諸前揭說明，即與未敘述具體
      理由無異。
五、綜上所述，本件上訴不合上訴之法定要件，應予駁回，並不
    經言詞辯論為之。
據上論斷，應依刑事訴訟法第367條前段、第372條，判決如主文
。
中    華    民    國    97    年    3    月    31    日
            刑事第十三庭  審判長法  官  曾德水
                                法  官  林婷立
                                法  官  談  虎
以上正本證明與原本無異。
施用第1級毒品部分，如不服本判決，應於收受送達後十日內向
本院提出上訴書狀，其未敘述上訴之理由者並得於提起上訴後十
日內向本院補提理由書（均須按他造當事人之人數附繕本）。
施用第2級毒品部分，不得上訴 。
                                書記官  黃家麟
中    華    民    國    97    年    3     月    31    日


司法院資訊處製作；財團法人民間司法改革基金會備份。
